臺灣士林地方法院交通事件裁定　　　　100年度交聲字第407號
原處分機關　臺北市交通事件裁決所
異　議　人
即受處分人　陶諺霖
上列異議人即受處分人因違反道路交通管理處罰條例案件，對於
臺北市交通事件裁決所民國100 年4 月8 日所為之處分（原處分
案號：北市裁罰字第裁22-Z00000000號）聲明異議，本院裁定如
下：
    主  文
原處分撤銷。
陶諺霖不罰。
    理  由
一、原處分意旨略以：異議人即受處分人於民國100 年2 月14日
    10時10分許，駕駛車牌號碼517-ER號計程車（下稱系爭汽車
    ），於國道一號南下16公里處，因「行駛高速公路未依規定
    使用路肩」之違規，為警攔停舉發，爰依道路交通管理處罰
    條例第33條第1 項第9 款規定，裁處受處分人罰鍰新臺幣（
    下同）4,000 元，並依同條例第63條第1 項第1 款記違規點
    數1 點。
二、異議意旨略以：伊於上開時間駕駛系爭汽車，搭載乘客1 名
    ，經由國道一號高速公路北向南（汐止往內湖）行駛至國道
    一號南向16公里處，從往南京東路出口匝道下高速公路，並
    未行駛路肩，員警認定伊違規行駛路肩應提出相片或錄影為
    證，遽為裁罰實屬違誤，原處分應予撤銷等語。
三、按認定犯罪事實所憑之證據，雖不以直接證據為限，間接證
    據亦包括在內。然而無論直接證據或間接證據，其得為訴訟
    上之證明者，須於通常一般之人均不致有所懷疑，而得確信
    其為真實之程度者，始得據為有罪之認定。倘其證明尚未達
    此一程度，而有合理之懷疑存在，而無從使事實審法院得有
    罪之確信時，即應由法院為諭知被告無罪之判決（最高法院
    76年度臺上字第4986號判例參照）。次按法院受理交通事件
    ，準用刑事訴訟法之規定，道路交通管理處罰條例第89條前
    段定有明文，是以法院審理行為人違反道路交通管理處罰條
    例案件時，當有其適用。從而法院於審理行為人違反道路交
    通管理處罰條例案件，如就原處分機關所認定之行為人違規
    事實仍有合理之懷疑，而無法確信行為人確有該當於道路交
    通管理處罰條例各該處罰條文之構成要件事實時，即應依罪
    疑唯輕之原則，為受處分人有利之認定。經查，證人即舉發
    本件違規之員警陳翼安證稱：伊於上開時間與另名員警丁文
    卿共同執行國道一號南向巡邏勤務，丁文卿駕車，伊坐副駕
    駛座，在南下16公里處看到系爭汽車行駛路肩，伊有拍照，
    但因下雨拍得不是很清楚；該路段於平日係7 時至9 時、於
    假日係7 時至9 時、16時至19時開放小型車通行路肩，本件
    違規時間並非路肩開放通行之時間，故警車尾隨系爭汽車從
    南京東路出口匝道下高速公路，在成功路紅綠燈處攔停系爭
    汽車，進行舉發，開單過程有錄音等語（本院卷第27頁背面
    、第29頁背面），並提出現場圖、事後拍攝之現場照片、違
    規當時拍攝之採證照片各3 幀、錄音光碟1 片為佐（本院卷
    第34至36頁、光碟置於證物袋內）。依現場圖、現場照片顯
    示，國道一號南向15.7公里處設有「路肩通行限小型車」、
    「平日7-9 、假日7-9 、16-19 」之標誌，南向16公里處設
    有「路肩通行終點、100 公尺」（表示前方100 公尺處為開
    放路肩通行之終點），南向16.1公里處設有「路肩通行終點
    」之標誌，接著即為「南京東路出口」匝道之標誌，是國道
    一號南向15.7公里至16.1公里、於進入南京東路出口匝道前
    之路段，確屬路肩，違規時間並非該路肩開放小型車通行之
    時段等事實，固可認定。
四、次查，違規當時員警連續拍攝之採證照片（本院卷第36頁由
    上至下編號4 至6 ），其中編號4 照片（本院卷第36頁最上
    方照片）圈起之計程車，即係證人陳翼安證稱目睹於南向16
    公里處行駛路肩之違規車輛，惟該照片中之計程車影像模糊
    ，無法識別車牌號碼、車型，員警未看到違規計程車之車號
    ，經證人陳翼安證述在卷（本院卷第30頁背面），自無從依
    該採證照片認定系爭汽車在南向16公里處行駛路肩；受處分
    人並辯稱：系爭汽車廠牌為「WISH」，類似廂型車，編號4
    採證照片圈起之計程車非系爭汽車等語（本院卷第30頁背面
    ），且提供系爭汽車供本院拍照存卷（本院卷第37、38頁）
    ，經比對系爭汽車照片與採證照片編號6 （本院卷第36頁最
    下方照片），可徵該編號6 照片中行駛在南京東路出口匝道
    之3 部車輛，中間之計程車似為系爭汽車，系爭汽車前尚有
    另1 部計程車、車後有另1 部自小客車，雖可證系爭汽車行
    駛於南京東路出口匝道，惟此與受處分人供承於上開時間確
    有行駛南京東路出口匝道下高速公路相符，尚非因系爭汽車
    行駛於南京東路出口匝道，即可推論系爭汽車在駛入南京東
    路出口匝道前有違規行駛路肩；證人陳翼安復證稱：行駛於
    路肩之車輛，可以直接銜接南京東路出口匝道，而行駛於外
    側車道之車輛則須往右方切換，才能行駛南京東路出口匝道
    等語（本院卷第28頁背面、第29頁正面），依採證照片編號
    6 （本院卷第36頁最下方照片）顯示系爭汽車車尾之右後方
    向燈正在閃燈，顯然系爭汽車當時係為往右切換至南京東路
    出口匝道而閃右後方向燈，依證人陳翼安上開證述，若系爭
    汽車原本行駛路肩，可直接行駛南京東路出口匝道，不須往
    右切換車道，適足反證系爭汽車應係行駛在最外側車道，駛
    至南京東路出口時，才往右切換車道，而非行駛路肩。進者
    ，證人陳翼安證稱：違規時間下雨，雨勢略大，天氣陰，當
    時警車與採證照片中行駛路肩之計程車之間尚有另2 部車，
    無法確認違規行駛路肩之計程車就是系爭汽車等語（本院卷
    第27頁背面、第30頁背面、第31頁正面），足徵本件違規時
    間氣候不佳，員警之視線受陰天影響應非良好，員警雖目睹
    有1 部計程車違規行駛路肩，惟警車與該違規計程車間尚有
    其他車輛，員警視線又遭阻擋，因而誤認系爭汽車為該違規
    行駛路肩之計程車，而尾隨系爭汽車下高速公路攔停舉發，
    尚非不可能，受處分人辯稱其未違規行駛路肩等語，即非毫
    無可採，此自本院聽取卷附舉發過程錄音光碟，受處分人斯
    時堅稱未違規，而其搭載之女性乘客亦稱受處分人僅係經由
    南京東路出口匝道下高速公路等情亦可得證，自非得遽為不
    利於受處分人之認定。
五、綜上所述，本件並無積極證據足以證明受處分人有前開違規
    行駛路肩之行為，原處分機關遽為裁罰，難認妥適。本件異
    議為有理由，由本院將原處分撤銷，改諭知受處分人不罰。
據上論斷，依道路交通事件處理辦法第19條前段，裁定如主文。
中    華    民    國   100    年    6     月    14    日
                    交通法庭法  官  陳美彤
以上正本證明與原本無異
如不服本裁定應於送達後5日內向本院提出抗告狀
                            書記官  吳旻玲
中    華    民    國   100    年    6     月    14    日